臺灣基隆地方法院民事判決　　　　　　　94年度簡上字第51號
上　訴　人　乙○○（原名：盧瓊芳）
　　　　　　　　　　　　樓
被上訴人　　不貴坊實業有限公司
法定代理人　甲○○○
訴訟代理人　丙○○
上列當事人間請求返還周轉金等事件，上訴人對於民國94年8月
16日本院基隆簡易庭94年度基簡字第84號第一審判決提起上訴，
本院於94年12月26日言詞辯論終結，判決如下：
    主  文
原判決廢棄。
被上訴人在第一審之訴及假執行之聲請均駁回。
第一、二審訴訟費用由被上訴人負擔。
    事實及理由
一、本件被上訴人 (即原告)於原審起訴主張：渠公司於民國92
    年5月24日由丙○○代理，與訴外人陳秋菊各出資新台幣（
    下同）14萬元，在台北縣板橋市○○街17號合夥成立「優質
    生活洗衣連鎖店」（下稱系爭洗衣店），經營洗衣業務。為
    準備供洗衣店日後資金需要，先由丙○○拿1萬元現金交給
    上訴人，開立誠泰商業銀行新埔分行「338.50.01812
    4. 4」帳戶，又於92年10月31日自友人江連權之帳戶，匯款
    19萬元至上訴人前述帳戶，委託其代為保管。嗣因洗衣店經
    營不善，而於92年11月30日結束營業，然上訴人拒絕返還前
    開保管款項，為此起訴狀繕本之送達，作為終止委任關係之
    意思通知，請求上訴人如數歸還該筆週轉金。至於上訴人稱
    該款項是法拍屋之投資應證明係投資什麼法拍屋等語。並聲
    明駁回上訴人之上訴。
二、上訴人 (即被告)則以：上訴人僅在系爭洗衣店前擺設果汁
    攤，沒有代為保管被上訴人之款項。江連權匯入其帳戶之
    19萬元，係其投資法拍屋業務之本金16萬元及投資所賺之3
    萬元，並非代被上訴人所保管之款項。被上訴人主張之事實
    應依法負舉證責任，上訴人雖不爭執有收到被上訴人匯入之
    款項，但此僅能證明兩造間有金錢往來之事實，尚不能證明
    有代為保管週轉金之事實，原審錯置舉證責任之分配，判決
    違背法令，為此請求廢棄原判決，駁回被上訴人之訴等語。
三、本件兩造固不爭執被上訴人有匯入19萬元之情事，但上訴人
    否認該款項為代被上訴人公司保管之週轉金，並辯稱係其投
    資法拍屋之本金及利得等語。是本件爭點所在為兩造應由何
    方就19萬元匯之原因事實負舉證之責任
四、按民事訴訟法第277條規定：當事人主張有利於己之事實者
    ，就其事實有舉證之責任。但法律別有規定，或依其情形顯
    失公平者，不在此限。又「請求履行債務之訴，除被告自認
    原告所主張債權發生原因之事實外，應先由原告就其主張此
    項事實，負舉證之責任，必須證明其為真實後，被告於其抗
    辯事實，始應負證明之責任，此為舉證責任分擔之原則。」
    。最高法院43年台上字第377號判例意旨參照。本件被上訴
    人主張匯入19萬元予上訴人之事實，雖為上訴人所不爭執，
    但抗辯該款項係其投資法拍屋之未金及利得，而依前揭規定
    與判例意旨，被上訴人以上訴人因兩造間之委任契約關係保
    管週轉金，其已終止前開委任契約之原因事實請求上訴人返
    還19週轉金萬元，自應由被上訴人負該原因事實之舉證責任
    。本件被上訴人起訴迄今，未證明其主張為真正，依前揭規
    定，自無從為有利於被上訴人之判斷。被上訴人即未證明其
    主張為真正，其請求上訴人返還週轉金19萬元，即無從准許
    。
五、從而，上訴人主張被上訴人未舉證證明其主張為真正，應駁
    回被上訴人之訴及假執行之聲請，依法核屬有據。原審僅以
    有匯款之事實即判命上訴人應給付被上訴人19萬元及其法定
    遲延利息，並宣告得為假執行，自有未洽。上訴意旨指摘原
    判決不當，求予廢棄改判，為有理由，自應由本院予以廢棄
    改判如主文第2項所示。
六、據上論結，本件上訴為有理由，依民事訴訟法第436條之1第
    3 項、第451條第1項、第78條，判決如主文。
中　　華　　民　　國　　94　　年　　12　　月　　30　　日
            臺灣基隆地方法院民事庭
                      審判長法  官  周玫芳
　　                        法　官　李木貴
　　                        法　官　蔡聰明
以上正本係照原本作成。
本件判決不得上訴。
中　　華　　民　　國　　94　　年　　12　　月　　30　　日
                            書記官　王佩珠
